臺灣高等法院刑事判決　　　　　　　　96年度上訴字第4439號
上　訴　人　臺灣新竹地方法院檢察署檢察官
被　　　告　甲○○
　　　　　　　　　　（現於臺灣雲林第二監獄執行中）
上列上訴人，因被告違反毒品危害防制條例案件，不服臺灣新竹
地方法院95年度訴字第616號，中華民國96年8月29日第一審判決
（聲請簡易判決處刑案號：臺灣新竹地方法院檢察署95年度毒偵
字第1232號），提起上訴，本院判決如下：
    主  文
原判決撤銷，發回臺灣新竹地方法院。
    理  由
一、公訴意旨略以：被告甲○○曾因竊盜等案件，經台灣新竹地
    方法院以93年度聲字第 692號裁定（聲請書誤載為93年度易
    字第 415號判決）定應執行刑有期徒刑1年6月確定，於民國
    94年 9月19日因縮短刑期假釋出監，假釋期滿，因未經撤銷
    假釋而視為執行完畢。再因施用毒品案件，經依同院裁定送
    觀察、勒戒後，認無繼續施用毒品之傾向，由臺灣新竹地方
    法院檢察署檢察官於88年 3月24日以88年度偵字第2383號為
    不起訴處分確定。復因施用毒品案件，經依同院裁定送觀察
    、勒戒後，認有繼續施用毒品之傾向，由臺灣新竹地方法院
    檢察署檢察官以88年度毒偵字第 976號聲請簡易判決處刑並
    聲請強制戒治，嗣於90年 9月18日戒治期滿；刑責部分，則
    經同院於89年7月11日以89年度竹簡字第280號判決有期徒刑
    4月確定，於91年1月19日執行完畢出監。又犯施用毒品案件
    ，遭臺灣新竹地方法院檢察署檢察官以90年度毒偵字第1150
    號提起公訴，經同院以91年度易字第137號判處有期徒刑4月
    ，於91年4月22日確定，並於91年5月21日易科罰金執行完畢
    。詎甲○○仍不知悛悔，復基於施用第一級毒品之犯意，於
    上開強制戒治執行完畢後 5年內95年7月5日19時許，在新竹
    縣竹北市○○路 504巷2號3樓友人邱世澤（販賣毒品部分，
    另行偵辦中）住處施用第一級毒品海洛因，嗣於95年7月5日
    22時許，在新竹縣竹北市○○路 239號前為警查獲，並扣得
    海洛因 1包（毛重1.2公克，聲請書誤載為0.2公克）及注射
    針筒4支等語。因認被告涉有毒品危害防制條例第10條第1項
    施用毒品罪嫌。
二、經查，被告確於95年7月5日19時許施用第一級毒品海洛因之
    事實，已據被告於原審訊問時自白供認不諱，被告為警查獲
    後所採尿液經鑑驗結果，亦確呈嗎啡（海洛因人體代謝物）
    陽性反應，此有公訴人舉證提出之臺灣檢驗科技股份有限公
    司95年7月21日報告編號CH/2006/70256號濫用藥物尿液檢驗
    報告、新竹市警察局辦理煙毒、麻醉藥品案尿液送驗受檢人
    真實姓名代號對照表暨送驗登記簿等在卷足資佐證，並有第
    一級毒品海洛因（毛重1.2公克）、注射針筒4支等扣案足資
    佐證。據此，被告確有上揭施用第一級毒品海洛因之犯行，
    洵堪認定。次查，被告前於95年7 月19日中午某時，因施用
    第一級毒品海洛因，於95年7 月20日14時10分許為警查獲，
    並經臺灣桃園地方法院於96年1月8日以95年度訴字第2244號
    判決判處有期徒刑一年確定等情，有臺灣高等法院被告前案
    紀錄表、臺灣桃園地方法院95年度訴字第2244號刑事判決等
    在卷足稽，是被告上開另案之施用毒品犯行，亦堪認定。
三、再查，所謂接續犯，乃指行為人主觀上基於單一之犯意，著
    手實行單一行為，而該行為係在密切接近之時、地，分數個
    舉動以接續或反覆施行之行為，依一般社會通念，難以強行
    分開，在刑法評價上，該接續施行之數個舉動，可認為包括
    一罪而言（最高法院96年度台上字第3822號判決意旨參照）
    。原審雖認「本院以為施用毒品者前次施用毒品行為雖因毒
    癮稍解而暫停繼續施用，然因其毒癮仍屬存在而未全然戒絕
    ，且衡情行為人主觀上亦存有一旦毒癮發作、將再次施用毒
    品之犯罪認識，是其客觀上雖分次實施施用毒品構成要件行
    為，然主觀上仍僅具有單一施用毒品之行為決意，此乃施用
    毒品犯罪類型之特性，要不得徒以行為人先後施用毒品之時
    間、空間有所區隔而異其結論，否則縱令客觀上滿足施用毒
    品行為之評價，然對於行為人主觀上僅具有單一施用毒品意
    思之事實則有重複評價之不當」，「況承前所述，各次犯罪
    行為彼此間時、空因素是否密接乃係行為人主觀上是否具有
    單一決意之判斷基準，非可逕引為罪數評價之要件，故有關
    施用毒品犯罪之罪數評價，自應審酌行為人各該施用毒品之
    舉是否係出於單一行為決意、進而多次實施同一構成要件行
    為。倘依卷附證據可資認定行為人先後施用毒品果係出於個
    別、單獨之行為決意（例如長期施用安非他命、偶而施用一
    次MDMA；或施用海洛因後業已接受戒癮治療、經過相當時間
    後再行施用者），自應分別論以數罪為當；惟倘行為人確係
    基於單一行為決意而反覆多次施用毒品，由於其係本諸單一
    意思決定、實施相同構成要件之罪，各行為間彼此間具有密
    接關連性，侵害法益內容亦屬同一，自應包括論以一罪、即
    以法律上一罪加以評價，並視其犯罪程度之差異（如施用次
    數、施用期間等）而科予適當之刑，方不致產生過度評價之
    不當」，【而被告於本案本院訊問時供稱：「（在95年7月5
    日被查獲後，有無再施用毒品？施用頻率？）有的，到96年
    3月入監執行之前，斷斷續續在施用，大約1個星期施用1到2
    次不等，看我的經濟狀況如何決定購買毒品的次數，施用地
    點幾乎都是在家裡，施用方式都是用針筒注射的方式施用毒
    品」等情】，遂認【被告自95年7 月5日至96年3月入監執行
    前數次施用第一級毒品海洛因等行為，均係基於其施用第一
    級毒品海洛因之概括犯意所為，且各行為彼此間具有時間、
    場所之密接關聯性，是其客觀上雖有多次施用毒品行為，然
    主觀上乃係各基於施用第一級毒品海洛因之單一行為決意，
    且各該行為彼此間確屬密接，即被告數次施用毒品頻率約每
    星期1到2次，地點幾乎皆在被告家中、施用毒品種類及方式
    相同，實非可就其各次施用毒品之舉單獨予以評價，揆諸前
    揭說明，應就被告前揭數次施用毒品犯行分別包括論以單一
    之施用第一級毒品罪，方屬適法。復以毒品危害防制條例第
    10條之施用毒品罪，旨在保護整體國民健康之公共法益，具
    有社會法益之性質；是以同一行為人數次施用同一級毒品，
    所侵害者仍同為一個整體國民健康之社會法益。則被告所為
    本案之95年7月5日19時許施用第一級毒品海洛因之行為，既
    與上開臺灣桃園地方法院95年度訴字第2244號刑事確定判決
    所認定之被告於95年7 月19日中午某時施用第一級毒品海洛
    因之犯行係基於同一接續犯之實質上單一犯意所為，應為該
    確定判決之既判力所及，本件應判處免訴】，固非無見。
四、惟查：
(一)依刑法第56條修正理由之說明，謂「對繼續犯同一罪名之罪
    者，均適用連續犯之規定論處，不無鼓勵犯罪之嫌，亦使國
    家刑罰權之行使發生不合理之現象」、「基於連續犯原為數
    罪之本質及刑罰公平原則之考量，爰刪除有關連續犯之規定
    」等語，即係將本應各自獨立評價之數罪，回歸本來就應賦
    予複數法律效果之原貌。因此，就刑法修正施行後多次施用
    毒品之犯行，採一罪一罰，始符合立法本旨。刑法修正後之
    多次施用毒品犯行，除符合接續犯之要件外，應一罪一罰（
    最高法院96年8月21日第九次刑事庭決議參照）。
(二)上開決議形成前，固有甚多案例採集合犯論點，就被告多次
    施用毒品犯行，認係包括成立一罪，惟爭議始終存在，此次
    決議後應依個案認定是否構成接續犯，以決定係一罪或數罪
    。茲依被告上開原審時供述「有的，到96年 3月入監執行之
    前，斷斷續續在施用，大約1個星期施用1到 2次不等，看我
    的經濟狀況如何決定購買毒品的次數，施用地點幾乎都是在
    家裡，施用方式都是用針筒注射的方式施用毒品」，原審認
    被告係接續犯，固非無憑。但被告此項供稱，並無客觀驗尿
    報告等可供佐證，且依本案起訴之犯罪時間係95年7月5日，
    而另案犯罪時間係95年 7月19日以觀，被告是否堪認係接續
    之犯意，已非無疑。再者，本案施用地點係被告友人邱世澤
    住處，另案則係被告住處（參見原審卷 125頁桃園地院95年
    訴字第2244號判決內容），可見被告施用毒品地點亦非同一
    ，則此兩案查獲期間，是否有其他情況證據，足以佐證被告
    係接續犯意，自有待原審查明，以資認定兩案間確係接續犯
    ，惟卷內並無此項證據可憑。況且，依被告另一案件原審95
    年訴字第426號判決內容以觀，被告於95年 1月17日、1月20
    日、4月30日、5月30日先後被查獲四次，亦難逕認犯罪時間
    緊接，則原審上開接續犯論斷，自嫌速斷，檢察官執此指摘
    原判決不當，自為有理由，應由本院不經言詞辯論，逕為撤
    銷發回原審，查明事實後，本於確信見解，另為適法之裁判
    ，以昭折服。
據上論斷，應依刑事訴訟法第369條第1 項但書、第372條，判決
如主文。
中　　華　　民　　國　　96　　年　　10　　月　　23　　日
                  刑事第十四庭審判長法　官  陳志洋
                                    法　官  沈宜生
                                    法  官  蔡聰明
以上正本證明與原本無異。
如不服本判決，應於收受送達後十日內向本院提出上訴書狀，其
未敘述上訴之理由者並得於提起上訴後十日內向本院補提理由書
（均須按他造當事人之人數附繕本）。
                                    書記官  陳建邦
中　　華　　民　　國　　96　　年　　10　　月　　23　　日
